臺灣臺中地方法院刑事判決　　　　　　　96年度易字第5797號
公　訴　人　臺灣臺中地方法院檢察署檢察官
被　　　告　甲○○
上列被告因詐欺案件，經檢察官提起公訴（九十六年度偵字第二
○五二三號），經被告於準備程序中就被訴事實為有罪之陳述，
受命法官於聽取當事人之意見後，由本院合議庭裁定由受命法官
以簡式審判程序判決如下：
    主  文
甲○○幫助意圖為自己不法之所有，以詐術使人將本人之物交付
，處有期徒刑伍月，如易科罰金，以新臺幣壹仟元折算壹日。減
為有期徒刑貳月又拾伍日，如易科罰金，以新臺幣壹仟元折算壹
日。
    犯罪事實
一、甲○○（原名劉岡紘）明知金融帳戶之存摺及提款卡係供自
    己使用之重要理財工具，關係個人財產、信用之表徵，並可
    預見一般人取得他人金融帳戶使用常與財產犯罪密切相關，
    且取得他人存摺之目的在於掩飾犯罪所得之財物或財產上利
    益不易遭人追查，又對於提供帳戶雖無引發他人萌生犯罪之
    確信，但仍以縱若有人持以犯罪，亦無違反其本意之幫助犯
    意，於九十五年八月中旬某日，在臺中縣豐原市○○路署立
    豐原醫院前，將其所有之國泰世華商業銀行中港分行帳戶（
    局號：000000000000號）之存摺、提款卡、密
    碼、印章，以新臺幣（下同）三千元之代價，出賣予綽號「
    阿龍」之真實姓名年籍不詳成年男子（下稱「阿龍」），以
    此方式幫助他人犯罪。未幾，上開帳戶、提款卡、密碼、印
    章等物，便由不詳成年人等使用，而渠等基於意圖為自己不
    法所有之犯意聯絡，於九十五年七月初某日，推由其中一人
    ，撥打電話予賴俊誠，謊稱其中獎七十萬四千元，惟須先匯
    手續費方能領獎云云，致賴俊誠陷於錯誤，接續於九十五年
    八月十六日下午三時十六分許、同年月十七日下午二時五十
    一分許，至嘉義市○○○路上之國泰世華銀行，分別匯款十
    三萬六千四百二十元、六萬元至甲○○上開國泰世華商業銀
    行中港分行帳戶內，事後即遭其中一人領出。嗣因賴俊誠發
    覺有異而報警處理，經警依上開帳戶資料，循線查獲甲○○
    。
二、案經臺中縣警察局豐原分局報請臺灣臺中地方法院檢察署檢
    察官偵查起訴。
    理  由
一、上揭事實，業據被告甲○○於本院審理時坦承不諱，核與被
    害人賴俊誠於警詢時指述遭不詳成年人等詐騙等情相符，並
    有國泰世華商業銀行存款存根影本二紙、被告上開銀行帳戶
    之印鑑卡影本一紙、交易明細資料一份在卷可稽，足見被告
    自白與事實相符；況按刑法上之故意，可分為直接故意與不
    確定故意（間接故意），所謂「不確定故意」，係指行為人
    對於構成犯罪之事實，預見其發生而其發生並不違背其本意
    者，刑法第十三條第二項定有明文，又衡諸常情，一般國人
    向金融機構開設帳戶，並無任何法令限制，若係正當用途，
    大可光明正大，自行申請供己使用，何必向他人收購？再者
    ，金融帳戶之用途係用以存款，而存摺、提款卡、密碼、印
    章等均係個人重要之物件，並具有一定金融交易目的及識別
    意義，一旦有人使用他人帳戶及上開物品供作不明使用，依
    一般認知，必是隱身幕後之使用人欲利用人頭帳戶掩飾其犯
    罪所得財物或財產上利益免於遭人追查，自極易於令人有與
    不法犯罪目的相關之合理懷疑，是被告對於他人利用上開存
    摺、提款卡、密碼、印章作為犯詐欺取財罪之出入帳戶等情
    ，能預見其發生且其發生不違背其本意，其有幫助不詳人等
    利用上開帳戶犯詐欺罪之不確定故意，允無疑義，本案事證
    明確，被告犯行洵堪認定，應依法論科。
二、被告基於幫助詐欺之不確定故意，出賣上開銀行存摺、提款
    卡、密碼、印章予「阿龍」，供不詳人等使用，作為詐欺所
    用之出入帳戶，幫助不詳人等取得詐欺被害人款項之行為，
    核其所為，係犯刑法第三十條第一項、第三百三十九條第一
    項詐欺取財罪之幫助犯。前揭不詳人等就詐欺取財犯行，有
    犯意聯絡及行為分擔，為共同正犯，惟幫助犯係從犯，從屬
    正犯而成立，刑法上既無「共同幫助」之情，當亦無「幫助
    共同」之可言（司法院廳刑一字第一一○四號函亦同此見
    解），是本案被告幫助他人犯共同詐欺取財罪，為從犯，爰
    依刑法第三十條第二項減輕其刑。爰審酌被告因一時未予深
    慮致犯此罪行，惟其所為嚴重擾亂金融交易秩序及阻礙國家
    偵查追緝之行使，暨其智識、犯罪目的、手段、犯罪所生危
    害，及犯後坦承犯行，態度尚可等一切情狀，量處如主文所
    示之刑，並諭知易科罰金之折算標準，以示懲儆。
三、被告行為後，中華民國九十六年罪犯減刑條例於九十六年七
    月四日公布，於同年月十六日施行，查被告本件犯行係在九
    十六年四月二十四日以前，且非中華民國九十六年罪犯減刑
    條例第三條所示不得減刑之罪，爰依中華民國九十六年罪犯
    減刑條例第二條第一項第三款，減其刑期二分之一；另被告
    所犯刑法第三十條、第三百三十九條第一項幫助詐欺罪，為
    最重本刑五年以下有期徒刑之罪，其所宣告之刑經本院依中
    華民國九十六年罪犯減刑條例第二條第一項第三款，減其刑
    期二分之一後，仍為有期徒刑六個月以下之刑度，爰依中華
    民國九十六年罪犯減刑條例第九條，併諭知易科罰金之折算
    標準。
據上論斷，應依刑事訴訟法第二百七十三條之一第一項、第二百
九十九條第一項前段，刑法第三十條第一項、第二項、第三百三
十九條第一項、第四十一條第一項前段，中華民國九十六年罪犯
減刑條例第二條第一項第三款、第七條、第九條，刑法施行法第
一條之一第一項、第二項前段，判決如主文。
中　　華　　民　　國　　96　　年　　12　　月　　21　　日
                  刑事第十三庭  法  官  黃裕仁
上正本證明與原本無異。
如不服本判決，應於收送達後十日內向本院提出上訴書狀（應敘
述具體理由並附繕本）。
上訴書狀如未敘述理由，應於上訴期間屆滿後二十日內補提理由
書於本院。
                                書記官  王嘉仁
中　　華　　民　　國　　96　　年　　12　　月　　21　　日
附錄論罪科刑法條
刑法第三百三十九條第一項
意圖為自己或第三人不法之所有，以詐術使人將本人或第三人之
物交付者，處五年以下有期徒刑、拘役或科或併科一千元以下罰
金。
